臺灣高等法院民事判決
108年度重上字第211號
上  訴  人  陳雪妹  
訴訟代理人  劉緒倫律師
            劉力維律師
            游聖佳律師                           
被 上訴 人  倍適得電器股份有限公司

法定代理人  李岳霖  
訴訟代理人  林正疆律師                       
            陳善哲  
上列當事人間請求損害賠償事件，上訴人對於中華民國107年11
月22日臺灣臺北地方法院106年度重訴字第1238號第一審判決提
起上訴，並為訴之追加，本院於109年6月16日言詞辯論終結，判
決如下：
    主      文
上訴及追加之訴均駁回。
第二審及追加訴訟費用由上訴人負擔。
    事實及理由
壹、程序方面
　　按在第二審為訴之追加，非經他造同意，不得為之，但請求
    之基礎事實同一者，不在此限，民事訴訟法第446條第1項但
    書、第255條第1項第2款分別定有明文。本件上訴人於原審
    依民法第184條第1項前段、第2項之規定為本件請求，嗣於
    本院追加民法第28條、第188條第1項為請求權基礎（見本院
    卷第338頁），經核其請求之基礎事實同一，且訴訟資料得
    以援用，合於上開規定，無庸得被上訴人之同意。
貳、實體方面
本件上訴人於原審起訴及本院主張：伊為位於巨聯財星大樓社
  區中之門牌號碼臺北市○○○路○段00號8樓之2房屋（下稱系爭房
  屋）之區分所有權人。巨聯財星大樓社區之區分所有建物（下
  稱本件大樓）中間有一通達頂樓之天井，被上訴人自民國（下
  同）98年間起承租本件大樓一樓及地下一樓房屋，作為販售電
  器之賣場及倉庫使用，其中地下一樓西北側為三角倉庫，另有
  一方形倉庫，內部堆置電器、紙箱；104年8月29日凌晨2時11
  分許被上訴人承租之本件大樓地下一樓發生火災、延燒至包括
  系爭房屋在內之本件大樓其他樓層（下稱系爭火災）。系爭火
  災係被上訴人疏於依建築法第77條第1項之規定維護所承租房
  屋構造及設備安全，致電線短路，且其於三角及方形倉庫內堆
  置眾多易燃之電器及紙箱，致電線短路電氣原因燃燒易燃之電
  器及紙箱而造成系爭火災，致伊受有系爭房屋四個月無法居住
  使用、屋內設備毀損之損害共新臺幣（下同）81萬6,500元（
  四個月租金12萬元、瓦斯管線維修費3,400元、其他損害69萬3
  ,100元，見原審卷一第30頁）。爰依民法第28條、第184條第1
  項前段、第2項、第188條第1項之規定，求為命被上訴人給付
  上訴人81萬6,500元，及自起訴狀繕本送達翌日起至清償日止
  加計法定遲延利息之判決（原審其餘共同原告，均受敗訴判決
  確定，未繫屬本院部分，不予贅述）。
被上訴人則以：伊向來均有委託專業建築師依法辦理防火避難
  與設備安全檢查申報，無違反法律規定之情事，且伊平常對員
  工已善盡訓練與監督之責，有確實要求員工於每日賣場結束營
  業後，應關閉除消防、保全、緊急照明、現場監視器等必要電
  源外之其他電源總開關。足見伊無論於員工執行勤務操作電源
  開關、消防設施之設置與維護，或線路設備之檢查與運作等各
  方面均無任何違誤，故伊對於系爭火災毫無故意或過失可言。
  又伊之原負責人彭亭玉因系爭火災遭告訴公共危險罪，經臺灣
  臺北地方法院檢察署（下稱臺北地檢）檢察官以104年度偵字
  第23528號、105年度偵字第14381、16602號案件偵查之結果，
  認其犯罪嫌疑不足而為不起訴處分確定（下稱相關刑案）。因
  此自不能認系爭火災係因電氣因素而發生，更不可率爾推論伊
  應承擔侵權行為損害賠償責任。且電線屬本件大樓公用電管線
  之一部分，伊僅係承租房屋經營業務之人，非本件大樓之區分
  所有權人，故不得率認伊應就電線短路承擔責任。另上訴人為
  系爭房屋共有人之一，其先係主張另一共有人授予其代理權，
  其後復以自己的名義起訴，是其當事人應為不適格。又上訴人
  請求之損害數額未計算折舊，且上訴人主張之民法第28條、第
  188條規定係須以自然人為被上訴人，法人才能夠連帶負賠償
  責任等語，資為抗辯。
原審就上訴人之請求，判決上訴人敗訴，上訴人不服，提起上
  訴，並聲明：㈠原判決關於駁回上訴人後開第二項之訴部分廢
  棄；㈡被上訴人應給付上訴人81萬6,500元及自起訴狀繕本送達
  翌日起至清償日止，按週年利率5%計算之利息。被上訴人則為
  答辯聲明：上訴駁回。
兩造所不爭執之事項：
㈠上訴人為系爭房屋之區分所有權人，本件大樓中間有一通達頂
  樓之天井。
㈡被上訴人自98年間起承租本件大樓一樓及地下一樓房屋，作為
  販售電器之賣場及倉庫使用，其中地下一樓西北側為三角倉庫
  ，另有一方形倉庫，內部堆置電器、紙箱；104年8月29日凌晨
  2時11分許發生系爭火災。
㈢被上訴人原負責人彭亭玉因系爭火災遭告訴公共危險罪，經相
  關刑案偵查之結果，認其犯罪嫌疑不足而為不起訴處分確定。
本件之爭點：㈠本件上訴人之當事人適格有無欠缺？㈡上訴人依
  民法第28條、第184條第1項前段、第2項、第188條之規定，請
  求被上訴人賠償，是否有理由？㈢如上訴人得請求被上訴人賠
  償，則上訴人請求下列各項，是否有理由：⒈無法居住使用系
  爭房屋四個月之租金損害12萬元；⒉瓦斯管線維修費3,400元；
  ⒊其他損害69萬3,100元？茲分別析述如下：
㈠本件上訴人之當事人適格並無欠缺：
　按當事人適格，係指當事人就具體特定之訴訟，得以自己之名
  義為原告或被告，而受為訴訟標的法律關係之本案判決之資格
  而言。故在給付之訴，若原告主張其為訴訟標的法律關係之權
  利主體，他造為訴訟標的法律關係之義務主體，其當事人即為
  適格。至原告是否確為權利人，被告是否確為義務人，乃為訴
  訟標的法律關係之要件是否具備，即訴訟實體上有無理由之問
  題，並非當事人適格之欠缺（最高法院93年度台上字第382號
  判決要旨參照）。本件上訴人依民法第28條、第184條第1項前
  段、第2項、第188條第1項之規定，請求被上訴人賠償損害，
  主張其實際居住於系爭房屋，屋內之動產為其所購置，系爭火
  災發生後，所有之修復均係其支付等語（見本院卷第459頁）
  ，揆諸前揭說明，上訴人既主張其為侵權行為法律關係之權利
  主體，被上訴人為應依侵權行為負擔賠償責任之義務主體，而
  請求被上訴人賠償其所受之損害，則上訴人之當事人適格即無
  欠缺，合先敘明。
㈡上訴人主張依民法第28條、第184條第1項前段、第188條第1項
  規定，請求被上訴人負賠償責任，為無理由：
⒈按因故意或過失，不法侵害他人之權利者，負損害賠償責任；
  法人對於其董事或其他有代表權之人因執行職務所加於他人之
  損害，與該行為人連帶負賠償之責任；受僱人因執行職務，不
  法侵害他人之權利者，由僱用人與行為人連帶負損害賠償責任
  。但選任受僱人及監督其職務之執行，已盡相當之注意或縱加
  以相當之注意而仍不免發生損害者，僱用人不負賠償責任，民
  法第184條第1項前段、第28條及第188條第1項分別定有明文。
  次按侵權行為之成立，須行為人因故意過失不法侵害他人權利
  ，亦即行為人須具備歸責性、違法性，並不法行為與損害間有
  相當因果關係，始能成立。所謂過失，係指行為人雖非故意，
  但按其情節，應注意、能注意而不注意，或對於侵權行為之事
  實，雖預見其發生，而確信其不發生者而言(最高法院93年度
  台上字第2180號、100年度台上字第328號判決意旨參照)。又
  侵權行為人應負損害賠償責任，惟法人乃法律上擬制之人格，
  其一切事務必須依靠其代表人或受僱人行使職權或執行職務始
  得為之，故其侵權行為損害賠償責任之成立，係於其董事或其
  他有代表權人，因執行職務所加於他人之損害，或法人之受僱
  人因執行職務，不法侵害他人之權利時，始與各該行為人連帶
  負賠償之責任（最高法院100年度台上字第1594號判決要旨參
  照）。再按當事人主張有利於己之事實者，就其事實有舉證之
  責任，民事訴訟法第277條本文亦定有明文。本件上訴人主張
  被上訴人應依民法第28條、第184條第1項前段、第188條第1項
  規定負賠償責任，既為被上訴人所否認，則上訴人自應就系爭
  火災之發生係因被上訴人之負責人或受僱人之過失所致之有利
  於己之事實，負舉證責任。
⒉上訴人雖舉北市消防局編號A15H29C1號火災原因調查鑑定書（
  下稱系爭鑑定書，見原審卷㈠第32-37頁，卷㈡第165187頁）為
  證，主張系爭火災係因被上訴人疏於依建築法第77條第1項之
  規定維護所承租房屋構造及設備安全，致電線短路，且於三角
  及方形倉庫內堆置眾多易燃之電器及紙箱所致，惟查：
⑴系爭鑑定書摘要第點「火災原因研判」記載：「㈠起火戶之研
  判：經現場勘查火流燃燒後狀況及現場監視器（含保全系統）
  與相關人員筆錄，現場臺北市○○區○○○路○段○○○號地下一樓為
  起火戶（詳見火災現場勘查紀錄及原因研判）。㈡起火處之研
  判：據現場燃燒後火流延燒之方向研判，火係由地下一樓三角
  倉庫鐵架（貨架）上方靠中間一帶最先起火燃燒（詳見火災現
  場勘查紀錄及原因研判）。㈢起火原因之研判：綜合現場勘查
  結果及關係人所述研判，其起火原因不排除電氣因素引燃周邊
  可燃物致起火燃燒之可能性（詳見火災現場勘查紀錄及原因研
  判）」；第點「現場跡證鑑定結果」記載：「電線（實心線
  ）證物１熔痕１－１－Ａ及１－２－Ａ，依熔痕巨觀及微觀特徵與導線短
  路所造成之通電痕相同，證物２～４未發現含有熔痕，證物５－Ａ、
  ５－Ｂ依熔痕巨觀及微觀特徵與導線受熱燒熔固化所造成之熱熔
  痕相同」；第點「結論」記載：「臺北市火災案，綜合現場
  勘查結果及關係人所述研判，起火原因不排除電氣因素引燃周
  邊可燃物致起火燃燒之可能性」等情（見原審卷㈠第32-37頁，
  卷㈡第165-187頁），
　是系爭鑑定書固判斷起火處在地下一樓三角倉庫貨架上方靠中
  間一帶，但就起火原因之研判僅記載「不排除電氣因素引燃周
  邊可燃物致起火燃燒之可能性」，則自有進一步審究所謂「電
  氣因素」為何？
⑵系爭鑑定書「火災現場勘查紀錄及原因研判」第點「火災原因
  之研判」（見原審卷㈡第169-187頁），①關於「起火戶研判」
  ：本件大樓四至十二樓均侷限鄰天井方向建物外牆磁磚、陽台
  物品、門窗玻璃、冷氣機外殼嚴重燒毀、掉落，二、三樓內部
  裝潢物品均靠天井方向受燒毀嚴重，一樓天井則呈現下層較上
  層受熱變色嚴重，一樓賣場火勢均於一高度燃燒，靠近地下一
  樓延伸至一樓電纜架處發現一Ｖ型燃燒低點，靠燃燒低點物品
  受燒變形較嚴重並呈Ｖ型火流燒痕，下方電線有受熱熔斷情形
  ，地下一樓燃燒狀況西北側三角倉庫、方形倉庫受燒較嚴重，
  被上訴人地下一樓監視器最先斷訊，被上訴人賣場亦最先異常
  發報及斷訊，綜合現場發現者、目擊者、報案者、大樓管理員
  之陳述，顯示火由地下一樓往一樓延燒後由大樓天井向上擴大
  燃燒，起火戶為地下一樓；②關於「起火處研判」：地下一樓
  賣場內裝潢物品僅靠西北側方形、三角倉庫附近受燒嚴重，方
  形倉庫天花板受燒變色嚴重，內貨物以東北側門口靠上半部受
  燒變色嚴重，門口均以靠北三角倉庫側受熱變色較嚴重，三角
  倉庫樑下燈座朝北側脫落，顯示火流由三角倉庫往方形倉庫延
  燒，三角倉庫內樑柱煙燻或受燒部位、貨架變色區域，線槽及
  內部電源線受燒變形、脆化斷裂較嚴重區域，在三角倉庫貨架
  上方靠中間一帶，而研判起火處在三角倉庫貨架上方靠中間一
  帶，經長時間悶燒，延燒至方形倉庫，火煙熱流並延電纜線槽
  口向上擴散至一樓，造成一樓燃燒火流自槽口附近往天花板及
  四周賣場擴大延燒；③關於「起火原因研判」：現場情狀可排
  除人為縱火，依現場情狀及監視畫面，因微小火源（未熄煙蒂
  ）蓄熱引燃可燃物致起火燃燒可能性較小，延續起火處為三角
  倉庫貨架上方靠中間一帶之判斷，依據被上訴人副店長蔡哲仁
  關於每日下班前將除監視器、緊急照明、保全等電源外之電燈
  、插座電源關閉並開啟地下監視、保全系統之陳述，及現場線
  槽附近受燒熔斷之配線（實心線）係往上連接至一樓配電分機
  ，與供燈具使用之實心線相同，貨架最上層擺放貨物高度距線
  槽僅五、六公分，地下一樓三角倉庫內電燈配電開關及一樓總
  電源無熔絲開關均跳脫，線槽口附近採樣證物１電源線（實心
  線）熔痕巨觀及微觀特徵與導線短路所造成之通電痕相同，顯
  示電源線火災前係通電狀態，故起火原因不排除電氣因素引燃
  周邊可燃物致起火燃燒之可能性（見原審卷㈠第32-37頁，卷㈡
  第165-187頁）。是以，北市消防局係依火災後現場（建物、
  物品）勘查鑑定結果、警報及監視紀錄、關係人陳述，先研判
  起火處為本件大樓地下一樓三角倉庫貨架上方靠中間一帶，進
  而推論起火原因不排除為該處電氣因素引燃周邊可燃物之可能
  性。
⑶證人即參與系爭火災鑑定之中央警察大學消防系教授陳火炎於
  相關刑案到庭證稱：三角倉庫跟方形倉庫唯一連通為一扇門，
  依事故後相片所示，三角倉庫方向該門扇下半部無火燒痕跡，
  方形倉庫方向全部有火燒痕跡，因燃燒必須通過該門，而熱、
  煙較空氣輕、聚集在上方，上方達到燃點則會往下燃燒，熱、
  煙通過該門上緣即經該門往方形倉庫燃燒，因為熱、煙聚集在
  上方，而方形倉庫被延燒、從上往下均勻延燒，故方形倉庫全
  為被燃燒的痕跡且找不到起火點，三角形倉庫的起火點則為上
  方電線短路，產生火花掉落地面燃燒，因熱、煙經由該門流通
  至方形倉庫，導致三角倉庫未完全燃燒；通電痕方可能造成火
  災，熱熔痕為火災結果，證物１有通電痕，故認為有短路現象
  ，通電痕造成原因有二，可能是短路造成，或火災將電線外表
  披覆燒掉導致電線裸露接觸造成，事後鑑定只能知悉有通電痕
  ，不知何因素造成，其根據證物１的通電痕及前述火災形成原
  因理論，認定起火點是在三角倉庫；另因為電源開關除非是人
  力才是往上開啟或往下關閉，如果以消防局在照片上的註記是
  跳脫，電源開關因為過載或短路是自動跳脫所以開關是在中間
  ，消防局所拍照片裡面有很多開關沒有註明何者是跳脫，所以
  伊看不出來等語（見臺北地檢署104年度偵字第23528號偵查卷
  第283-288頁）。
⑷證人即曾受被上訴人委託認定系爭火災起火處之長榮基督教大
  學助理教授何三平於相關刑案到庭證稱：我們一般火場是看火
  流，本件下去地下室時，有兩間相鄰的房間燒得比較嚴重，一
  間是電氣室，一間是三角倉庫，電氣室是整間都燒毀，三角倉
  庫是上層燒毀，但下層完好，起火的地方應該燒得比較嚴重，
  一般燃燒中，溫度會再蔓延到其他地方，所以伊判斷是從電氣
  室起火， 伊從三角倉庫的窗戶看到火流是從電氣室進到三角
  倉庫，學理上應該是起火處燒得較嚴重，距離起火處越近，越
  容易受到輻射熱的影響，由本件火場本身燒毀最嚴重的電氣室
  （即方形倉庫）及三角倉庫觀之，電氣室內完全燒毀，三角倉
  庫只有上層部分燒毀，故應是電氣室先起火，再蔓延到三角倉
  庫，其曾電腦模擬若由三角倉庫點火，三角倉庫之地面不會完
  好等語（見同上卷第260、261頁）。
⑸證人即前北市消防局副局長許力仁於相關刑案刑庭證稱：伊曾
  擔任火災調查委員15年以上，其現場觀察結果應是自電機室（
  即方形倉庫）燒往三角倉庫，因為火流方向看起來，一、電機
  室門框燒損的狀況，呈現的火流係往三角倉庫延燒，二、從電
  機室察看三角倉庫天花板，所呈現的火流亦是由電機室往三角
  倉庫燒，三、三角倉庫所擺設的鐵架，鐵架燒損的情況仍是顯
  示面向電機室之鐵架燒損較嚴重，四、假設三角倉庫為起火點
  ，則三角倉庫通往樓上門框燒損狀況，應顯示由內往外燒，但
  實際門框的燒損情形並非由內往外燒，且電機室燒得最嚴重，
  火燒破電機室之鐵捲門、往外蔓延等語（見同上卷第265頁）
  。
⑹證人即被上訴人公司店長何順安於相關刑案證述：三角倉庫內
  有一總開關，該總開關是店內的總開關，火災當天是伊最後離
  開，伊離開時，確定有將電源關閉，因為地下室的電源關閉後
  ，整個都是黑的，伊是摸黑上來，上到一樓後，再關閉鐵捲門
  ，除了消防照明或攝影機的電源等不能關外，其他能關的伊都
  關了等語（見同上卷第232-233頁）。
⑺證人即被上訴人公司副店長蔡哲仁於相關刑案證述：事發時我
  們所設定的中興保全通知伊，伊離公司最近，所以第一個通知
  伊，在三角倉庫內有一個配電盤，晚上關完燈後，會到三角倉
  庫內關掉總開關再離開，保全設定的總開關也在三角倉庫內，
  三角倉庫內配電盤上貼紅色紙的攝影機、保全、緊急照明的電
  源，是不關的，其他都會關掉等語（見同上卷第233頁）。
⑻臺電北市營業處曾於102年12月31日派員至本件大樓一樓、地下
  一樓實施屋內線路檢驗合格（見同上卷第292-296頁）。
⑼依被上訴人104年4月27日提報北市消防局之消防檢修申報內容
  ，其B1層三角倉庫區域，設有消防安全設備（火警探測器、緊
  急照明燈等），系爭火災發生時，消防受信總機有動作、顯示
  地下一樓有火災發生；另北市消防局於103年5月14日、11月15
  日、104年2月10日、5月12日就本件大樓一樓、地下一樓賣場
  之消防安全設備檢查結果均符合規定等情，有該局105年4月1
  日北市消調字第00000000000號函可參（見同上卷第203頁）。
⑽綜上各情，系爭鑑定書判斷及證人陳火炎證述之起火處在地下
  一樓三角倉庫貨架上方靠中間一帶，而證人何三平、許力仁等
  人前揭證述起火處為方形倉庫即電機室等情，兩者就起火處之
  推論固均有所本，但亦因此使系爭火災之確實起火處為何？已
  生疑義。又證物1即取自三角倉庫北側北方出線口附近之電源
  線，經送鑑定之結果電線（實心線）證物１熔痕１－１－Ａ及１－２－Ａ
  ，依熔痕巨觀及微觀特徵與導線短路所造成之通電痕相同（見
  原審卷㈡第181頁），惟依證人陳火炎前揭證述：證物１有通電
  痕，故認為有短路現象，通電痕造成原因有二，可能是短路造
  成，或火災將電線外表披覆燒掉導致電線裸露接觸造成，事後
  鑑定只能知悉有通電痕，不知何因素造成等語，是依陳火炎所
  述證物1之通電痕形成原因非僅電線短路一端，尚有電線因火
  災裸露產生之可能，則縱證物1有通電痕，是否係因電線導線
  超載過熱所致，顯無法研判，則尚無法依此通電痕判斷有電線
  導線超載短路之情形。再者，證人何順安、蔡哲仁前揭證述其
  等於每日賣場結束營業後，均有關閉除消防、保全、緊急照明
  、現場監視器等必要電源外之其他電源總開關，由此堪認系爭
  火災應無電器用電超過負載之情形，則本院尚無法以證物1電
  線有通電痕，形成該電線有導線過載短路致引發系爭火災之心
  證。故自難依系爭鑑定書所載起火原因不排除電氣因素引燃周
  邊可燃物致起火燃燒之可能性，即可推論因證物1電線導線過
  載而短路致引發系爭火災。參以，系爭火災發生前二年內，臺
  電北市營業處曾於102年12月31日派員至本件大樓一樓、地下
  一樓實施屋內線路檢驗合格，及北市消防局於103年5月14日、
  11月15日、104年2月10日、5月12日就本件大樓一樓、地下一
  樓賣場之消防安全設備檢查結果均符合規定，且本件火災發生
  時，消防受信總機有動作、顯示地下一樓有火災發生，亦如前
  述，則被上訴人經營之賣場，定期實施屋內線路檢驗、消防安
  全設備檢查均符合規定，其受僱人於每日賣場結束營業後，亦
  均有關閉除消防、保全、緊急照明、現場監視器等必要電源外
  之其他電源總開關，而無電器用電超過負載之情形，自難認被
  上訴人之負責人或受僱人就系爭火災之發生有何未盡注意義務
  之情事。從而，上訴人主張被上訴人應依民法第28條、第184
  條第1項前段、第188條第1項規定，就其所受損害連帶負賠償
  責任云云，洵屬無據。
㈢上訴人主張依民法第28條、第184條第2項前段、第188條第1項
  規定，請求被上訴人負賠償責任，為無理由：
⒈按違反保護他人之法律，致生損害於他人者，負賠償責任。但
  能證明其行為無過失者，不在此限，民法第184條第2項定有明
  文。又侵權行為損害賠償責任之行為人所必須具有「故意」或
  「過失」主觀意思要件中之「過失」，係以行為人是否已盡善
  良管理人之注意義務為認定之標準，行為人所負者，乃抽象輕
  過失之責任(最高法院96年度台上字第35號判決意旨參照)。另
  按「建築物所有權人、使用人應維護建築物合法使用與其構造
  及設備安全」、「直轄市、縣 (市)  (局) 主管建築機關對於
  建築物得隨時派員檢查其有關公共安全與公共衛生之構造與設
  備」、「供公眾使用之建築物，應由建築物所有權人、使用人
  定期委託中央主管建築機關認可之專業機構或人員檢查簽證，
  其檢查簽證結果應向當地主管建築機關申報。非供公眾使用之
  建築物，經內政部認有必要時亦同」、「前項檢查簽證結果，
  主管建築機關得隨時派員或定期會同各有關機關複查」，建築
  法第77條第1、2、3、4項亦分別定有明文。
⒉上訴人雖主張系爭火災係因被上訴人疏於依建築法第77條第1項
  之規定維護所承租房屋構造及設備安全，致電線短路，且於三
  角及方形倉庫內堆置眾多易燃之電器及紙箱所致，被上訴人未
  能就電線短路燒熔或倉庫內起火之事，提出維護安全之具體證
  明，僅以踐行例行檢查，辯稱已盡安全維護之責，顯有不足云
  云。然查，承前所述，被上訴人經營之賣場於每日賣場結束營
  業後，均有關閉除消防、保全、緊急照明、現場監視器等必要
  電源外之其他電源總開關，而無電器用電超過負載之情形，是
  依證物1之電線有通電痕，並無法判斷有電線導線超載短路之
  情形。再者，被上訴人就所承租之本件大樓一樓、地下一樓，
  自102年間起至104年間止均按建築法第77條第3項及「建築物
  公共安全檢查簽證及申報辦法」之規定辦理防火避難設施與設
  備安全檢查申報，檢查項次包括防火樓板、防火門窗、防火分
  間牆、內部裝修材料、避難層出入口、其他樓層出入口、走廊
  、一般走廊、樓梯、安全梯、緊急供電系統、特殊供電廣告招
  牌，各檢查項目均符合規定，104年度甫於3月20日經臺北市建
  築師公會黃堯均建築師申報查核結果為「合格、予以備查」，
  有兩造所不爭執之建築物防火避難設施與設備安全檢查申報結
  果通知書可佐（見原審卷㈡第68-164頁），且系爭火災發生前
  二年內，臺電北市營業處曾於102年12月31日派員至本件大樓
  一樓、地下一樓實施屋內線路檢驗合格，另北市消防局於103
  年5月14日、11月15日、104年2月10日、5月12日就本件大樓一
  樓、地下一樓賣場之消防安全設備檢查結果均符合規定，本件
  火災發生時，消防受信總機有動作、顯示地下一樓有火災發生
  ，亦如前述，準此，被上訴人逐年依建築法第77條規定辦理防
  火避難設施與設備安全檢查，且均查核合格、予以備查，另二
  年內實施屋內線路檢驗、定期消防安全設備檢查均合格，尚難
  認被上訴人所承租本件大樓一樓、地下一樓，其房屋構造及設
  備安全有何維護不當之情事。至被上訴人於三角及方形倉庫內
  堆置電器及紙箱等情事，顯與房屋構造及設備安全之維護無涉
  。從而，上訴人主張被上訴人應依民法第28條、第184條第2項
  、第188條第1項規定，就其所受損害負賠償責任云云，自乏所
  據。
㈣至上訴人主張被上訴人之過失尚包括夜間未聘請保全員，及其
  關閉本件大樓夜間保全通道，導致火災發生時警鈴聲響，保全
  無法進入處理，其就系爭火災之發生顯有疏失云云。然查，上
  訴人主張前揭各情均與房屋構造及設備安全之維護無涉，不生
  違反建築法第77條第1項規定之情事。又上訴人未舉證證明被
  上訴人於夜間有聘請保全之義務，且被上訴人是否有關閉夜間
  保全通道，致保全無法進入處理，此亦僅係造成系爭火災損害
  擴大之原因，而非系爭火災發生之原因，自均難以此推論被上
  訴人之負責人或受僱人就系爭火災之發生有何未盡注意義務之
  情事。是上訴人以此認被上訴人應負損害賠償責任云云，亦乏
  所據。
綜上所述，上訴人依民法第184條第1項前段、第2項之規定，請
  求被上訴人給付上訴人81萬6,500元，及自起訴狀繕本送達翌
  日起至清償日止之法定遲延利息，於法無據，不應准許。原審
  為上訴人此部分敗訴之判決，並駁回假執行之聲請，即無不合
  ，上訴論旨指摘原判決此部分不當，求予廢棄改判，為無理由
  ，應駁回其上訴。另上訴人於本院除依前揭法律關係外，另追
  加民法第28條、第188條第1項之規定，請求被上訴人如數給付
  ，並加計法定遲延利息，亦無理由，應駁回其追加之訴。
本件事證已臻明確，兩造其餘之攻擊或防禦方法及所用之證據
  ，經本院斟酌後，認為均不足以影響本判決之結果，爰不逐一
  論列，附此敘明。
據上論結，本件上訴、追加之訴均為無理由，依民事訴訟法第4
  49條第1項、第78條，判決如主文。　
中　　華　　民　　國　　109 　年　　7 　　月　　7 　　日
                  民事第十五庭 
                        審判長法  官  方彬彬
                              法  官  趙雪瑛
                              法  官  謝永昌
正本係照原本作成。
不得上訴。
中　　華　　民　　國　　109 　年　　7 　　月　　7 　　日
　　　　　　　　　　　　　    書記官  王增華